臺灣臺北地方法院刑事判決　　　　　　　96年度易字第2201號
公　訴　人　臺灣臺北地方法院檢察署檢察官
被　　　告　甲○○○○○○
　　　　　　　　　　現於內政部移民署三峽收容中心收容中
上列被告因竊盜案件，經檢察官聲請簡易判決處刑（96年度偵字
第14537號），本院受理後（96年度簡字第2597號），認不宜逕
以簡易判決處刑，改依通常程序審理，並判決如下：
    主  文
甲○○○○○○無罪。
    理  由
一、公訴意旨略以: 被告甲○○○○○○係印尼籍人士，前於民國95 年
    2月9日，經核准入境臺灣地區，受僱在臺北市○○區○○路
    168巷2弄8號乙○○宅擔任看護工，竟意圖為自己不法之所
    有，於不詳時間，在上址竊取乙○○所有之皮包1只、乙○○之夫丙○○所有之衣服2件，得手後藏置於其皮箱內，嗣
    於96年7月9日上午11時許，因丙○○察覺財物失竊報警處理
    ，當場在其皮箱內起出其所竊取之皮包等財物，始查獲上情
    。因認被告甲○○○○○○涉犯刑法第320條第1項之竊盜罪嫌。
二、按犯罪事實應依證據認定之，無證據不得認定犯罪事實；另
    不能證明被告犯罪者，應諭知無罪之判決，刑事訴訟法第15
    4條第2項、第301條第1項分別定有明文。又刑事訴訟法上所
    謂認定犯罪事實之證據，係指足以認定被告確有犯罪行為之
    積極證據而言，該項證據自須適合於被告犯罪事實之認定，
    始得採為斷罪資料；而認定不利於被告之事實，須依積極證
    據，苟積極證據不足為不利於被告事實之認定時，即應為有
    利於被告之認定，更不必有何有利之證據。另認定犯罪事實
    所憑證據，雖不以直接證據為限，間接證據亦包括在內；而
    告訴人之告訴（自訴人之自訴亦同），係以使被告受刑事訴
    追為目的，是其陳述是否與事實相符，仍應調查其他證據以
    資審認，此有最高法院29上字第3105號、30年上字第 816號
    、52年台上字第1300號判例可資參照。又竊盜罪之成立，除
    須有行為人拿取他人財物之客觀行為外，並須行為人主觀上
    具有不法所有之意圖為必要。如行為人主觀上並無不法所有
    之意圖，而係經所有人之同意，或有相當理由認為已獲得所
    有人之同意而拿取，即不能以竊盜罪相繩。
三、公訴意旨認被告涉犯上開罪嫌，無非係以: 被告甲○○○○○○之
    供述、證人丙○○、乙○○之證詞、贓物認領保管單、蒐證
    照片2張等為其論據。
四、訊據被告甲○○○○○○固坦承於95年2月9日，經核准入境臺灣地
    區，受僱在臺北市○○區○○路168巷2弄8號乙○○宅擔任
    看護工，有拿取丙○○所有之衣服兩件，以及於96年7月9日
    上午11時許，在其皮箱內另起出皮包1個等情不諱，惟堅詞
    否認有何竊盜之犯行，並辯稱: 拿取衣服前曾詢問過證人乙○○，並經其同意，如果雇主不同意，伊就不會拿。另外皮
    包是其姊姊在一個月前連同皮箱一起寄來給伊的，伊沒有竊
    取雇主的皮包等語。經查:
  (一)警方於96年7月9日在被告甲○○○○○○所有之皮箱中起出衣服兩
    件，及1只皮包等情，業據證人乙○○、丙○○於本院審理
    時結證在案，並為被告甲○○○○○○所不爭執，且有搜索扣押筆
    錄、扣押物品目錄表、照片2張及丙○○所出具之贓物認領
    保管單在卷可稽（參偵卷第9-13、31-32頁）。因此，本件
    就兩件衣服部分，首應審認者為，被告拿取上開兩件衣服是
    否曾徵詢證人乙○○之意見，並獲得其同意。
  (二)證人乙○○於本院審理時雖否認有同意被告甲○○○○○○拿取該
    兩件衣服，但結證稱: 因為被告甲○○○○○○聽力不好，而在96
    年7月8日要求仲介公司協調，要求將被告轉介其他家庭，但
    被告不同意簽離境同意書，當天晚上我打開被告皮箱裡有一
    盒金子，我覺得事態嚴重，乃於96年7月9日早上報警處理，
    但這個金子不是我的，被告也說不是他的，警察說我不能告
    他，我就帶萬華分局的警察到我家一同打開他皮箱，發現裡
    面有兩件我先生的衣服跟我的皮包，那兩件衣服是【被告到
    臺灣不到一個月時】，我先生在車庫裡面碰到停車格的機械
    的油，所以很髒，我【放在陽台箱子裡面】，【外勞有問我
    這兩件衣服他可不可以拿】，我跟他講我之前請了外勞三年
    ，有收藏東西到一整間的習慣，所以我不准他拿，那是我準
    備捐給慈濟的，另外皮包部分，是我在新光三越百貨公司週
    年慶時滿額禮，是我送給我媽媽的，但我不確定被告何時把
    皮包據為己有。」等語（參本院96年9月21日審判筆錄）。
    依證人乙○○上開證詞，被告拿取上開兩件衣服前，確曾向
    其詢問。是被告甲○○○○○○此部分之辯解非虛。又依證人乙○○上開證詞，被告甲○○○○○○向其詢問之時間為其剛來臺灣不
    到一個月時，而被告甲○○○○○○是印尼籍人，此亦有內政部警
    政署外僑入出境資料可稽（參偵卷第21頁）。被告既是甫到
    臺灣不到一個月的外國人，自難期其中文程度已達可以完全
    溝通之程度，是其對於證人乙○○對其所述「前請了外勞三
    年，有收藏東西到一整間的習慣，所以不准拿，我準備捐給
    慈濟。」等內容是否能夠完全瞭解，非無疑問。又查，本件
    告訴人所指訴失竊之衣服兩件，依證人乙○○上開所述，該
    衣服在車庫裡面碰到停車格機械的油，已經髒污，因此，一
    直放在陽台箱子裡面。另質之證人丙○○於本院審理時亦表
    示該兩件衣服已經很久沒穿了等語（參本院同上日筆錄）。
    由該兩件衣服已沾到不易清洗的機械油污，且證人乙○○已
    將之放置於陽台上，而非放置於衣櫃內等情以觀，證人乙○○、丙○○二人主觀上確已無繼續穿著使用該衣服之意至為
    顯然。果被告甲○○○○○○有意利用擔任傭人之機會，竊取證人
    乙○○、丙○○之家中財物，其又何須竊取此種幾乎已無客
    觀價值，且不易藏放之沾到機械油污之衣服，並在拿取之前
    向證人乙○○詢問可否拿取。是容或證人乙○○於被告向其
    提出上開請求當時，確實已對被告之請求表明拒絕，但不能
    排除被告因甫到臺灣，中文程度尚非已達溝通無礙之程度，
    以及因該衣服之客觀狀態幾已無經濟價值，而致誤認為證人
    乙○○已經不要該衣服並同意其拿取之可能。暨不能排被告
    可能誤認證人乙○○已經同意．則其主觀上並無不法所有之
    意圖，自與刑法第320條第1項之竊盜罪之構成要件尚屬有間
    。
  (二)又於96年7月9日警方在被告甲○○○○○○皮箱中，固另起出皮包1
    個。但被告堅稱: 現場有二個皮箱，只有一個皮箱是其所有
    ，另一只皮箱係姊姊託放，皮包是放在該只皮箱內的等語。
    質之證人乙○○於本院審理時亦結證稱: 該皮包是在95 年
    10月間，百貨公司週年慶所贈送之滿額禮，我送給我媽媽的
    等語。而按百貨公司於週年慶期間為鼓勵顧客盡量花錢購物
    ，通常會發送價值不高之贈品，且通常所發送出之數量非少
    ，此為目前臺灣之通常商業習慣。而卷附在皮箱中起出之皮
    包，樣式極為普通，質之證人乙○○亦無法明確指出其所指
    失竊之皮包之樣式有何與眾不同或足以辨識從皮箱中起出之
    皮包為其所有之特徵。參以證人乙○○及丙○○亦均陳稱
    :96 年7月9日當天搜被告之皮箱時，確實有兩個皮箱，無法
    確認皮包與衣服是否從同一個皮箱中取出。是本院不能排除
    被告甲○○○○○○所述該皮包另有來源之可能性。況且，證人乙○○所指失竊之皮包，為百貨公司之滿額贈品，其客觀上價
    值不高，果被告有意竊取財物，何不竊取其他較具經濟價值
    之物品，而係竊取該只價值不高，又不易藏放之皮包。是以
    本院認為證人乙○○既無法明確指出其所失竊之皮包之特徵
    ，而搜索當天，現場確實有兩只皮箱，證人乙○○及丙○○
    二人復均無法確認皮包及依是否取自同一皮箱，且不能排除
    被告甲○○○○○○自其他方式取得相同款式皮包之可能性，基於
    罪疑惟輕之原則，自不能徒以樣式、顏色與證人乙○○所指
    失竊皮包相同，即據以認定被告甲○○○○○○所持有之上開皮包
    係竊自證人乙○○所贈送予其母親之物。
  (三)此外，復查無其他積極之證據足以證明被告有何竊取衣服及
    皮包之犯行，既無證據證明，自應依上開規定，為被告無罪
    之諭知。
據上論斷，應依刑事訴訟法第452條、第284條之1、第301條第1
項，判決如主文。
本案經檢察官杜慧玲到庭執行職務
中　　華　　民　　國　　96　　年　　10　　月　　5 　　日
　　　　　　　　　刑事第四庭    法　官　李桂英
上正本證明與原本無異。
如不服本判決，應於判決送達後10日內，向本院提出上訴狀。
　　　　　　　　　　　　　　　　書記官　嚴君珮
中　　華　　民　　國　　96　　年　　10　　月　　5 　　日
